臺灣高等法院民事判決　　　　　　　　 94年度上易字第426號
上　訴　人　甲○○
訴訟代理人　沙洪律師
被　上訴人　乙○○
上列當事人間請求侵權行為損害賠償事件，上訴人對於中華民國
94年3月30日臺灣臺北地方法院93年度訴字第3923號第一審判決
提起上訴，本院於94年8月24日言詞辯論終結，判決如下：
    主      文
上訴駁回。
第二審訴訟費用由上訴人負擔。
    事      實
甲、上訴人方面：
一、聲明：(一)原判決關於駁回上訴人在第一審其餘之訴及該部分
    假執行之聲請暨命訴訟費用部分之裁判均廢棄。(二)上廢棄部
    分，被上訴人應再賠償上訴人新台幣775,987元並自93年8月
    27日起至清償日止按年息百分之5計算之利息。(三)第一審廢
    棄部分及第二審訴訟費用，均由被上訴人負擔。
二、陳述：除與原判決記載相同者外，補稱略以：
  (一)依台北縣警察局新店分局交通事故分析研判表本件肇事原因
    ，記載上訴人尚未發現違規事實，被上訴人未注意車前狀況
    ，足證上訴人並無過失行為。原審認係兩造之過失行為共同
    肇致，與卷附證據相左。
  (二)原審認定上訴人所駕自小客車有失控大角度右偏之情形，上
    訴人未遭被上訴人撞及已有翻覆之可能，如遭被上訴人撞及
    應即翻覆，然依卷附之照片均未顯示有上述情事發生，足證
    上訴人所駕自小客車，於撞及前並無大角度右偏之情事。
  (三)依道路交通事故現場圖顯示，被上訴人車損係右前車角，上
    訴人右後車體撞擊變形，且散落物係在靠近車線之雙黃線附
    近，依此，係被上訴人未注意車前狀況違規駛入劃有分向限
    制線之來車車道，致撞擊同向在前由上訴人所駕自小客車右
    後車角，上訴人因突遭撞擊失控撞及橋墩。原審未詳查卷內
    現場圖兩車受損及撞擊點等相關事證，率予認定上訴人與有
    過失，其心證基礎顯屬率斷。
  (四)依卷附證據資料，均無證人王金福於肇事現場搭乘被上訴人
    所駕自小客車之事實，證人王金福是否於車禍現場在場已令
    人存疑。且被上訴人於原審審理時，為何不即提出如此重要
    之攻擊方法。再依現場拍攝之照片顯示，上訴人所駕自小客
    車卡在橋墩根本無法動彈，已無可能如證人所述撞上橋墩再
    反彈回來的情形，證人王金福所述與卷附照片相互矛盾，亦
    與鑑定結果相異，顯係附和被上訴人之陳述，應不足採信。
三、證據：除援用第一審所提證據外，補提研判表、現場圖影本
    各1份為證。
乙、被上訴人方面：
一、聲明：駁回上訴。
二、陳述：除與原判決記載相同者外，補稱略以：
    台灣省台北縣區車輛行車事故鑑定委員會鑑定報告有誤，當
    時伊與王金福看到前方車輛先撞橋墩之後，突然氣囊爆炸，
    撞到伊車子，上訴人車輛嚴重受損不是伊所撞擊，對賠償金
    額更不服。
三、證據：除援用第一審所提證據外，聲請訊問證人王金福。
    理      由
一、上訴人起訴主張：被上訴人於民國92年9月19日上午11時35
    分許駕駛車號NJ-4635號自用小客車，行經台北縣新店市○
    ○路○段下龜山橋處，因未注意車前狀況，復未保持安全距
    離，而撞及同向在前由上訴人駕駛之車號DW-4653號自用小
    客車，造成上訴人自小客車毀損，而本件事故業經台灣省台
    北縣區車輛行車事故鑑定委員會鑑定認上訴人並無肇事責任
    ，是被上訴人應就上訴人所受損害負全部之責任。為此依侵
    權行為法律關係，訴請被上訴人賠償1,051,650元及給付法
    定遲延利息（原判決就775,987元為上訴人敗訴之判決，上
    訴人就此敗訴部分全部提起上訴）。
二、被上訴人則以：本件事發當日天氣良好，係上訴人無緣無故
    撞到橋墩成橫行狀，然後強力爆衝彈壓撞到被上訴人所駕駛
    之車輛，才會造成被上訴人車輛右前方損害。縱使本件如上
    訴人所稱是其先撞到橋墩，然後被上訴人由後追撞，則本件
    損害也非全由被上訴人引起。再者，上訴人撞到橋墩事出突
    然，使被上訴人反應不及，非全可歸咎於被上訴人。又上訴
    人的汽車有折舊，其修理估價價格太高，請求之金額並不合
    理等語置辯。
三、上訴人主張其於前開時地，駕駛自小客車遭被上訴人駕駛之
    自小客車追撞，造成車輛毀損一節，為被上訴人所不爭執，
    復有上訴人於原審提出之台北縣政府警察局新店分局烏來分
    駐所道路交通事故證明書、台灣省台北縣區車輛行車事故鑑
    定委員會93年3月15日北鑑字第921924號函、以諾汽車有限
    公司估價單等件在卷足憑，及道路交通事故調查報告表(一)(二)
    草圖、道路交通事故現場圖、現場照片、道路交通事故補充
    資料表等件附台北縣政府警察局新店分局烏來分駐所道路交
    通事故案件案卷可稽，應認為真正。兩造所爭議者，(1)上訴
    人之自小客車究係先自行撞及橋墩彈壓撞及被上訴人之車輛
    ，或係由被上訴人自後追撞所致；(2)兩造過失責任比例為何
    ；(3)上訴人提出之汽車修復估價是否過高問題。
四、經查：
  (一)本件上訴人雖主張其係先受被上訴人追撞後，始撞及橋墩，
    核與台灣省台北縣區車輛行車事故鑑定委員會93年3月15 日
    北鑑字第921924號函分析意見，認為「甲○○（上訴人）駕
    駛自小客車，不明原因失控大角度右偏，瞬間遭後方未保持
    安全距離之乙○○（被上訴人）駕駛自小客車追撞，造成邱
    車再撞擊右側橋墩」等語（店調字第77號卷原證二），固相
    符合。但查本件肇事後兩造於92年9月19日在新店分局烏來
    分駐所警訊，上訴人即自承「我駕駛自小客車，由烏來往新
    店方向行駛，至肇事地點，不知何因撞上橋的防護欄後，汽
    車安全氣囊就爆開，隨後就被乙○○所駕駛自小客車追撞；
    時速20至30公里」（原審卷83頁) ；核與當時一同在該所被
    訊問之被上訴人稱「我駕駛自小客車，由烏來往新店方向行
    駛，至肇事地點，看到前方甲○○所駕駛自小客車一直往右
    邊行駛，於是我往左側行駛，突然看見甲○○所駕駛自小客
    車撞上橋墩後並車身向上彈起，於是壓到我自小客車，然後
    再彈回去；時速40至50公里」（同卷80頁），核相符合。另
    證人即當日與被上訴人同車之證人王金福，於本院到庭證稱
    ：「當時有看到甲○○的車子無緣無故撞到橋墩，甲○○的
    車子撞擊點太大，可能是安全氣囊爆開來，而甲○○的車子
    就反彈撞到乙○○的車子」等語（本院卷47頁) 。依此堪認
    被上訴人所辯，係因上訴人駕駛之自小客車先行撞及橋墩反
    彈，再與伊車輛撞及者為可採。上訴人之後改稱係先被追撞
    等語，應非可信。至台灣省台北縣區車輛行車事故鑑定委員
    上開研判結論，係依事故後現場掉落物分布狀況及肇事後停
    於現場之情況所做研判，應僅供參考用，仍應以兩造於警訊
    中及現場目擊證人之證詞為可採。
  (二)又查，本件依現場照片及前開道路交通事故調查報告表(一)(二)
    以觀，事故發生地為橋樑之一般道路，非彎曲路，當日天候
    晴，省道路面無缺陷、路面乾燥、無障礙物且視距良好等情
    ，可見兩造於當時應均無不能注意之情事。查上訴人駕車行
    經該橋路段無號誌處，本應注意車前狀況，小心操作駕駛車
    輛，隨時採取必要之安全措施，竟疏未注意車輛操作以為安
    全之駕駛，致該車失控大角度右偏後，先撞及橋墩，其自有
    過失在先。又核，被上訴人既於上開良好路況情況下，亦應
    注意保持安全距離，避免追撞前車，其竟疏未注意為之，於
    上訴人駕駛之前車自行撞及橋墩後，隨即自後追撞，造成該
    車損毀，自亦有過失。被上訴人固以上訴人自行撞及橋墩反
    彈撞及伊車為辯，但核上訴人撞及之橋墩處，為左右各一線
    車道，車道右側即為橋墩，縱使撞及反彈，亦屬瞬間，如被
    上訴人保持安全距離，當不致自後追撞之，是以被上訴人之
    未保持安全距離，亦係上訴人撞及橋墩後，另發生損害之原
    因，與損害之發生，同有因果關聯。本院綜合上述各項肇事
    因素，兩造過失程度比例，認上訴人與被上訴人之過失程度
    各為百分之七十、三十。
五、上訴人請求賠償金額
  (一)按「汽車、機車或其他非依軌道行駛之動力車輛，在使用中
    加損害於他人者，駕駛人應賠償因此所生之損害。但於防止
    損害之發生，已盡相當之注意者，不在此限」，民法第191
    條之2定有明文。本件肇事原因，已如上述，是以被上訴人
    自有百分之三十之過失，亦應負賠償責任，上訴人依此請求
    負損害賠償責任，自屬有據。上訴人主張因本件事故汽車毀
    損，須支付修理費1,051,650 元，即以此數額請求賠償，被
    上訴人辯以應先扣除折舊，修理估價過高等語。
  (二)查，系爭毀損之DW-4653號自用小客車回復原狀之合理價額
    為918,877元（已扣抵折舊），有台灣區汽車修理工業同業
    公會94區汽工（同）字第94001號函附卷可稽（原審卷60頁
    ），是上訴人在此範圍內主張其受有損害，應屬可信，逾此
    部分之主張，即無依據。
  (三)按損害之發生或擴大被害人與有過失者，法院得減輕賠償金
    額，民法第217條第1項定有明文。本件上訴人與有百分之七
    十之過失，是本件依上開規定應減輕被上訴人應賠償金額至
    所受損害總額之百分之三十，是被上訴人應負損害賠償之金
    額為275,663元（計算式：918,877元×30%=275,663元，元
    以下四捨五入）。
六、綜上所述，本件上訴人本於侵權行為之法律關係，請求被上
    訴人賠償其所受損害在275,663元，及給付自起訴狀送達被
    告翌日起（即93年8月27日）至清償日止，按年息百分之五
    計算之法定遲延利息，在此範圍之請求，應予以准許；逾此
    範圍之請求，為無理由。原審在上開範圍內為上訴人勝訴判
    決，並駁回上訴人其餘請求，及駁回其假執行之聲請，並無
    不合。雖原審所持理由，與本院不盡相同，但結果並無二致
    ，上訴意旨指摘原判決不當，求予廢棄改判，仍應認無理由
    ，應予駁回。
七、據上論結，本件上訴為無理由，依民事訴訟法第449條第1項
    、第78條，判決如主文。
中　　華　　民　　國　　94　　年　　9 　　月　　7 　　日
　　　　　　　　　民事第二庭審判長法　官  吳謙仁
　　　　　　　　　　　　　　      法　官  蘇瑞華
　　　　　　　　　　　　　        法　官  魏大喨
正本係照原本作成。
不得上訴。
中　　華　　民　　國　　94　　年　　9 　　月　　8 　　日
　　　　　　　　　　　　　　　　　書記官  李華安
